【裁判字號】    89,交易,574
【裁判日期】    900511
【裁判案由】    過失致死
【裁判全文】
臺灣桃園地方法院刑事判決                        八十九年度交易字第五七四號
    公訴人  臺灣桃園地方法院檢察署檢察官
    被  告  丙○○
右列被告因過失致死案件，經檢察官提起公訴（八十九年度偵字第一八六九九號），
本院判決如左：
    主  文
丙○○無罪。
    理  由
一、本件公訴意旨略以：被告丙○○於民國（下同）八十九年五月七日凌晨二時四十
    分許，駕駛車號ＧＩ─７０３６號自用小客車，沿桃園縣龍潭鄉○○路，由龍潭
    往大溪方向行駛，在行經中興路三三六巷巷口，原應注意汽車行進中，駕駛人應
    注意車前狀況，隨時採取必要之安全措施，且應注意在上開路段行車速度不得超
    過四十公里，而依當時之情形，又無被告不能注意之情形，竟疏於注意車前狀況
    且貿然以高速違規行駛於上開道路，適同向前方有乙○○因騎乘車牌號碼ＢＹＥ
    ─２５０號重型機車，後載其叔田順錦，為不詳之人駕駛車號不詳之小客車撞倒
    於地，被告之小客車因車速過快閃避不及，而撞及倒臥於道路上之田順錦，致其
    因重大創傷經送醫後不治死亡，因認被告涉有刑法第二百七十六條第一項之過失
    致死罪嫌云云。
二、按「犯罪事實應依證據認定之，無證據不得推定其犯罪事實」，刑事訴訟法第一
    百五十四條定有明文。
三、訊據被告丙○○固坦承於右揭時地駕駛上開自用小客車違規超速行駛，致閃避不
    及而追撞及已行倒地之上開機車而肇事等情，惟堅決否認右揭犯行，辯稱：伊駕
    駛上開自用小客車行經上開路段時，雖發現上開機車倒在前方處，惟已閃避不及
    而追撞及之，惟並未有追撞上已倒臥在上開機車後方處之田順錦，田順錦之死亡
    與伊無涉等語。經查：被害人田順錦於右揭時地因受有重大創傷，致當場死亡乙
    情，雖據臺灣桃園地方法院檢察署檢察官督同檢驗員到場相驗屬實，並製有相驗
    屍體證明書、驗斷書及勘驗筆錄各乙份，在卷可稽，而堪認定。惟乙○○於右揭
    時地原係駕駛上開機車載同其叔即被害人田順錦於後座，沿上開路段內側車道，
    由龍潭往大溪方向行駛，預備要左轉進入中興路三三六巷巷內時，即先遭由某年
    籍不詳人士所駕駛不明車輛，自後追撞肇事後倒地後，再第二次遭被告所駕上開
    自用小客車自後追撞肇事等情，業據證人乙○○迭次於警、偵訊中及本院審理時
    證訴明確，核與證人即現場目擊者丁○○於警訊中證稱「我於八十九年五月七日
    二點二十五分許聽到有車輛碰撞的聲音，我好奇外出察看，見乙○○所駕重機Ｂ
    ＹＥ─２５０倒在道路中央雙黃線旁，但無發現肇事的車輛停放，....，於八十
    九年五月七日凌晨二點三十分許，即見丙○○所駕ＧＩ─７０３６號自小客車，
    由龍潭往大溪方向急駛過來，.... （見相驗卷第二十八頁）」、「撞擊乙○○
    所騎乘ＢＹＥ─２５０重機之第一次車輛你是否目擊？）我未目擊，因聽到撞擊
    聲我才外出察看，並未發現任何車輛（見同上卷第二十八頁）」、「（你所見丙○○所駕駛ＧＩ─７０３６自小客車是否是第二次撞擊ＢＹＥ─２５０重機之車
    輛？）是的（見同上卷第二十八頁）」等語明確，復有道路交通事故調查報告表
    乙紙、現場、肇事車輛及相驗屍體照片各乙份，在卷可稽，亦堪認定。惟被告於
    右揭時地駕駛上開自用小客車時，因時速高達一百公里以上，致行經乙○○先前
    上開遭不明車輛追撞倒地之肇事現場時，發現上情時已閃避不及，而追撞及已行
    倒在上開路段三三六巷巷口前雙黃線上之上開機車乙情，雖據證人乙○○及丁○○二人迭次於警、偵訊中及本院審理時證述明確，且互核相符，復為被告迭次於
    警、偵訊中及本院審理時所不否認在卷，並有上開現場及肇事車輛照片各乙份可
    佐，而堪認定。惟證人丁○○於偵查中及本院審理時已證稱「....，我去報警回
    來丙○○車子先撞到機車後煞車往右滑行撞到電線桿（見同上卷第三十七頁）」
    、「當時我有聽到一聲撞擊聲，我有看到一部機車倒在地上及一婦人坐在地上、
    一人倒在雙黃線附近，後來我出去外面看，在我走出去時，我有看到被告的車有
    擦撞到機車，速度很快約八十公里左右，被告沒有撞到機車後一公尺左右的人，
    因為該人的位置沒有變，另外在機車約三十公尺左右有一名傷者，我不知道機車
    之前為何倒地（見本院卷九十年二月二十三日筆錄）」等語明確，核與證人即被
    告所駕駛上開自用小客車右前座乘客甲○○於本院審理時證稱「車禍當時我在被
    告車上，我是坐在右前座，我當時人清醒，當時天色昏暗，看不清楚，一直到快
    撞到前才發現有人跟車倒在雙黃線附近，人躺在機車的右後面一公尺左右，當時
    我只有看到一個人一輛機車在那邊，當時我們的車往大溪方向內車道行駛，被告
    有先發現到，被告當時有往右閃，後來我們撞上路邊電線桿才停下來，當時車速
    約八十公里左右，我們在閃時有撞到機車，沒有撞到人，我不知道那人跟機車為
    何倒在那邊」等語相符，且證人乙○○迭次於警、偵訊中及本院審理時亦均無法
    證明被告所駕駛上開自用小客車確有追撞及被害人田順錦乙情，是僅憑被害人田
    順錦於右揭時地確有死亡之結果乙情，自尚不足為認定確為被告所駕駛上開自用
    小客車追撞肇事所致者，至為灼然。又證人丁○○及甲○○二人於本院審理時均
    證稱乙○○遭追撞肇事後，原係倒在上開機車後方約一公尺處，被害人田順錦則
    係倒在上開機車後方約三十公尺處，有如上述，亦核與道路交通事故調查報告表
    所繪製被害人田順錦相關位置相符，且證人乙○○於本院審理時亦證稱「....，
    當時我的機車後面被撞到，人車就跌倒，我向前飛彈到我的機車前方，我跌倒後
    人就昏倒了，約五分鐘後我醒來，正要站起來找我叔叔（即被害人田順錦）時，
    後面又有一輛車衝過來，就是被告開的車，他有撞到我倒在路上的機車，....
    （見本院卷九十年三月十三日筆錄）」等語明確，應堪採信，是被告於右揭時地
    駕駛上開自用小客車肇事時，既已追撞及倒地之上開機車，則被告若果亦有追撞
    及被害人田順錦，則倒地上開機車及被害人田順錦中間處之乙○○，焉有安然未
    遭被告所駕駛上開自用小客車追撞所及之可能。另揆諸上開道路交通事故調查報
    告表及現場照片等物，被害人田順錦在被告上開肇事後之相關位置，係在上開路
    段，由龍潭往大溪方向之內側車道中央雙黃線上，距其後方處即倒地之上開機車
    有二十八點四公尺遠，至於被告所駕駛上開自用小客車則因肇事後再追撞及當時
    停放上開路段旁之ＧＵ─２４５３號自用小客車左後側保險桿處及路旁龍潭幹第
    五十三號電線桿後，始行停止在被害人田順錦右前方三十點五公尺遠處同向車道
    之路肩及慢車道上，且被告所駕駛上開自用小客車停止處後方，雖有因被告煞車
    而產生左右各四十八點六公尺及五十點八公尺長的煞車痕，惟該二道煞車痕不僅
    距被害人田順錦倒地處有二公尺以上之距離，且經仔細檢視道路交通事故調查報
    告表及現場照片後，在該二道煞車痕附近或其內，亦均未見有被害人田順錦遭被
    告所駕駛上開自用小客車壓過後拖拉之痕跡。再者，被害人田順錦於遭追撞後所
    拖行之痕跡，雖各為二十三點二公尺及二十四點四公尺之長，惟經檢見其拖行痕
    跡之長度、方向，不僅與被告所駕駛上開自用小客車之煞車痕跡相關位置有併行
    之處，且亦與被告所駕駛上開自用小客車之煞車痕跡之行進方向相左，是被害人
    田順錦若於右揭時地倒地後，果有遭被告所駕駛上開自用小客車第二次自後追撞
    拖行乙情，則應在被告所駕駛上開自用小客車之上開二道煞車痕跡附近或其間處
    ，理應發現有被害人田順錦遭拖行之痕跡，且被告所駕駛上開自用小客車之煞車
    痕跡，亦無與被害人田順錦遭拖行所產生痕跡併行重疊及方向互左之可能，則被
    告於右揭時地雖違規超速駕駛上開自用小客車，致閃避不及而追撞及上開機車肇
    事，然除此之外，應無再追撞及已行倒地之被害人田順錦，至為顯然。綜上所述
    ，被告於右揭時地駕駛上開自用小客車肇事時，雖確有追撞及上開倒地之機車，
    惟應無追撞及亦倒地之被害人田順錦，應堪認定。至於被告所駕駛上開自用小客
    車之底盤上掛有被害人田順錦屍塊及血跡乙情，此有上開自用小客車之相驗照片
    乙份可佐，雖堪認定，惟被害人田順錦經臺灣桃園地方法院檢察署檢察官督同檢
    驗員到場相驗後，可知其左側腹部及左側大腿處均受有嚴重之撕裂傷，致內臟及
    血肉外溢嚴重，此有相驗屍體照片乙份可稽，且上開肇事現場除被告所駕駛上開
    自用小客車底盤處掛有被害人田順錦屍塊及血跡外，附近其他多處地點，亦留有
    被害人田順錦之屍塊及血跡，此亦有道路交通事故調查報告表及現場照片各乙份
    ，在卷可稽，是被告所駕駛上開自用小客車之底盤掛有被害人田順錦屍塊及血跡
    之結果，應係被告於右揭時地駕駛上開自用小客車發現上情，進行閃避煞車之動
    作中，輾壓過被害人田順錦原先遭追撞後，已留在其他地點上之屍塊及血跡所致
    ，亦不足為逕為被告所駕駛上開自用小客車確有追撞及被害人田順錦之認定依據
    ，至為顯然。此外，復查無其他積極事證足資證明被告確有公訴人所指上開犯行
    ，自屬不能證明被告犯罪，應依刑事訴訟法第三百零一條第一項之規定，諭知無
    罪之判決。
據上論斷，應依刑事訴訟法第三百零一條第一項，判決如主文。
本案經檢察官黃謀信到庭執行職務。
中      華      民      國        九十      年      五    月    十一    日
                          臺灣桃園地方法院交通法庭
                              法  官  林  晏  鵬
右正本證明與原本無異。
如不服本判決，應於判決送達後十日內向本院提出上訴狀( 應附繕本 )，上訴於
臺灣高等法院。
                              書記官  張  雅  慧
中        華        民        國   九十   年   五   月    十一    日


司法院資訊處製作；財團法人民間司法改革基金會備份。
